【裁判字號】    97,訴,2937
【裁判日期】    971113
【裁判案由】    違反毒品危害防制條例
【裁判全文】
臺灣彰化地方法院刑事判決              97年度訴字第2937號
公  訴  人  臺灣彰化地方法院檢察署檢察官
被      告  甲○○
上列被告因違反毒品危害防制條例案件，經檢察官提起公訴（97
年度毒偵字第3800號），於本院準備程序中，被告就被訴事實為
有罪之陳述，經裁定改行簡式審判程序，本院判決如下：
    主  文
甲○○施用第一級毒品，累犯，處有期徒刑玖月。扣案之海洛因
壹包（驗餘淨重零點零捌捌伍公克）沒收銷燬之。
    犯罪事實
一、甲○○前於民國89年間，因施用第二級毒品案件，經本院裁
    定送觀察、勒戒後，因認無繼續施用毒品之傾向，於90年4
    月13日執行完畢釋放，並由臺灣彰化地方法院檢察署檢察官
    以90年度毒偵緝字第147 號為不起訴處分確定。其復於上開
    觀察、勒戒執行完畢釋放後5 年內之94年間，再因連續施用
    第一、二級毒品案件，經本院以94年度訴字第1910號判決各
    判處有期徒刑9 月、4 月，合併定應執行刑有期徒刑1 年確
    定，並於96年4 月8 日縮刑期滿執行完畢。詎其仍未戒除毒
    癮，復基於施用第一級毒品海洛因之犯意，於97年9 月9 日
    晚間10時許，在其位於彰化縣埔心鄉○○村○○路131 巷12
    號住處，以將第一級毒品海洛因粉末置入注射針筒內加水後
    ，再以針筒注射手臂血管之方式，施用第一級毒品海洛因1
    次。嗣於97年9 月10日晚間10時40分許，在彰化縣員林鎮○
    ○里○○路與黎明巷口處，因其形跡可疑且神色慌張，經警
    上前盤檢查獲，並當場扣得第一級毒品海洛因1 包（驗餘淨
    重0.0885公克），且經其同意採集尿液送驗，結果呈嗎啡陽
    性反應，始查悉上情。
二、案經彰化縣警察局員林分局報請臺灣彰化地方法院檢察署檢
    察官偵查起訴。
    理  由
一、按除被告所犯為死刑、無期徒刑、最輕本刑為3 年以上有期
    徒刑之罪或高等法院管轄第1 審案件者外，於前條第1 項程
    序進行中，被告先就被訴事實為有罪之陳述時，審判長得告
    知被告簡式審判程序之旨，並聽取當事人、代理人、辯護人
    及輔佐人之意見後，裁定進行簡式審判程序；除簡式審判程
    序及簡易程序案件外，第1 審應行合議審判，刑事訴訟法第
    273 條之1 第1 項、第284 條之1 分別定有明文。本件被告
    甲○○所涉係死刑、無期徒刑、最輕本刑為3 年以上有期徒
    刑之罪或高等法院管轄第1 審案件以外之罪，並於本院行準
    備程序時就被訴事實為有罪之陳述，本院合議庭依前揭規定
    ，經評議結果，裁定改由受命法官獨任行簡式審判程序。
二、上開犯罪事實，業據被告甲○○於本院審理時坦承不諱，且
    被告經警採集其尿液送驗結果，確呈嗎啡陽性反應（嗎啡濃
    度10820ng/ml），有彰化縣警察局員林分局委託檢驗尿液代
    號與真實姓名對照證單及詮昕科技股份有限公司於97年9 月
    18日所出具之濫用藥物尿液檢驗報告各1 紙附卷可稽。再扣
    案之白色粉末1 包，經送鑑驗結果，確係海洛因無訛（驗餘
    淨重0.0885公克），亦有行政院衛生署草屯療養院鑑定書1
    紙在卷可參，此外復有該第一級毒品海洛因1 包（驗餘淨重
    0.0885公克）扣案可資佐證，足徵被告之自白確與事實相符
    ，堪以採信。本件事證明確，被告上開犯行洵堪認定，應依
    法論科。
三、按修正毒品危害防制條例就施用毒品者，僅於「初犯」及「
    5年後再犯」二種情形，有其追訴條件之限制，即須於初犯
    經觀察、勒戒或強制戒治釋放後，5年內均無施用毒品之行
    為，始能認其前所實施之觀察、勒戒或強制戒治已足遮斷毒
    癮，而得於5年後再犯時，再予適用初犯之規定，重行觀察
    、勒戒等程序；倘5年內已經再犯，被依法追訴處罰，縱其
    第3 次（或第3 次以上）施用毒品之時間在初犯釋放5 年以
    後，與「5 年後再犯」之情形有別，且因已於「5 年內再犯
    」，顯見其再犯率甚高，原實施觀察、勒戒或強制戒治，已
    無法收其實效，而無5 年戒斷期之存在，自無再經觀察、勒
    戒及強制戒治之必要，應由檢察官逕行起訴，此有最高法院
    95年度臺非字第59、65號判決及同年度第7 次刑事庭會議決
    定足供參照。查本件被告前於89年間，因施用第二級毒品案
    件，經本院裁定送觀察、勒戒後，因認無繼續施用毒品之傾
    向，於90年4 月13日執行完畢釋放，並由臺灣彰化地方法院
    檢察署檢察官以90年度毒偵緝字第147 號為不起訴處分確定
    ；其復於上開觀察勒戒執行完畢釋放後5 年內之94年間，再
    因連續施用第一、二級毒品案件，經本院以94年度訴字第19
    10號判決各判處有期徒刑9 月、4 月，合併定應執行刑有期
    徒刑1 年確定等情，有臺灣彰化地方法院檢察署刑案資料查
    註紀錄表及臺灣高等法院被告前案紀錄表各1 份在卷可考，
    則其再犯本件施用第一級毒品犯行，按諸前揭說明，即與5
    年後再犯之情形有別，自應逕行追訴。
四、核被告甲○○所為，係犯毒品危害防制條例第10條第1 項之
    施用第一級毒品罪。被告持有第一級毒品進而施用，其持有
    第一級毒品之低度行為，應為其施用第一級毒品之高度行為
    吸收，不另論罪。末查被告於94年間，因連續施用第一、二
    級毒品案件，經本院以94年度訴字第1910號判決各判處有期
    徒刑9 月、4 月，合併定應執行刑有期徒刑1 年確定，並於
    96年4 月8 日縮刑期滿執行完畢乙情，有臺灣高等法院被告
    前案紀錄表、臺灣彰化地方法院檢察署刑案資料查註紀錄表
    各1 份在卷可憑，其於有期徒刑執行完畢後，5 年內故意再
    犯本件有期徒刑以上之罪，為累犯，應依刑法第47條第1 項
    之規定加重其刑。爰審酌被告施用毒品之動機、目的、方法
    、不知珍惜身體、施用毒品所生危害，暨犯後坦承犯行之態
    度等一切情狀，量處如主文所示之刑，以示懲儆。另扣案之
    海洛因1 包（驗餘淨重0.0885公克），係屬第一級毒品，應
    依毒品危害防制條例第18條第1 項前段規定沒收銷燬之。至
    扣案之注射針筒1 支，尚未拆封，且被告於本院審理時供稱
    並非伊於本案施用毒品所使用之物，本院復查無其他證據證
    明該注射針筒1 支確係供被告本案犯罪使用之物，且非屬違
    禁物，故不併為宣告沒收。
據上論斷，應依刑事訴訟法第273 條之1 第1 項、第299 條第1
項前段，毒品危害防制條例第10條第1 項、第18條第1 項前段，
刑法第11條、第47條第1 項，判決如主文。
本案經檢察官賴志盛到庭執行職務。
中    華    民    國    97    年    11    月    13    日
                  刑事第七庭          法  官  郭麗萍
以上正本證明與原本無異。
如不服本判決，應於判決送達後10日內，向本院提出上訴書狀，
上訴書狀應「敘述具體上訴理由」，並按他造當事人之人數附繕
本。「切勿逕送上級法院」。
中    華    民    國    97    年    11    月    13    日
                                      書記官  吳冠慧
附錄本案論罪科刑法條全文：
毒品危害防制條例第10條
施用第一級毒品者，處 6 月以上 5 年以下有期徒刑。
施用第二級毒品者，處 3 年以下有期徒刑。
毒品危害防制條例第18條
查獲之第一、二級毒品及專供製造或施用第一、二級毒品之器具
，不問屬於犯人與否，均沒收銷燬之；查獲之第三、四級毒品及
製造或施用毒品之器具，無正當理由而擅自持有者，均沒入銷燬
之。但合於醫藥、研究或訓練之用者，得不予銷燬。
前項合於醫藥、研究或訓練用毒品或器具之管理辦法，由法務部
會同行政院衛生署定之。


司法院資訊處製作；財團法人民間司法改革基金會備份。
